【裁判字號】    92,訴,358
【裁判日期】    920304
【裁判案由】    毒品危害防制條例
【裁判全文】
臺灣臺中地方法院刑事判決                          九十二年度訴字第三五八號
    公  訴  人  臺灣臺中地方法院檢察署檢察官
    被      告  甲○○
右列被告因毒品危害防制條例案件，經檢察官提起公訴（九十一年度毒偵字第三六八
二號），本院判決如左：
    主  文
甲○○連續施用第二級毒品，累犯，處有期徒刑捌月，又持有第一級毒品，累犯，處
有期徒刑伍月，扣案之海洛因玖包（包裝重貳點陸玖公克，淨重伍點壹參公克）及含
海洛因之殘渣袋貳只均沒收銷燬之。應執行有期徒刑壹年，扣案之海洛因玖包（包裝
重貳點陸玖公克，淨重伍點壹參公克）及含海洛因之殘渣袋貳只均沒收銷燬之。
    事  實
一、甲○○曾於民國（下同）八十四年三月七日因違反肅清煙毒條例，經本院判處有
    期徒刑三年二月確定，並因違反麻醉藥品管理條例，本院判處有期徒刑四月確定
    ，應執行有期徒刑三年四月，再於八十五年三月二十八日因違反肅清煙毒條例，
    經本院判處有期徒刑六月，以上刑之執行合併執行至八十六年三月十四日縮短刑
    期假釋出獄，復於八十六年十月十八日因違反麻醉藥品管理條例，經本院判處有
    期徒刑七月，於八十六年十二月十七日經台灣高等法院台中分院駁回上訴確定，
    嗣前開假釋遭撤銷，殘刑有期徒刑二年七月十七日，與前開有期徒刑七月乃合併
    執行，並於八十八年九月十八日再度假釋出獄，經撤銷假釋後，於九十一年二月
    十三日始執行完畢，假釋期間之八十九年七月十二日因違反毒品危害防制條例經
    本院裁定令入戒治處所施以強制戒治，八十九年十二月二十二日經裁定停止戒治
    付保護管束，前開強制戒治之保安處分於九十年七月十七日期滿，由台灣台中地
    方法院檢察署檢察官於九十年八月三日，以九十年度戒毒偵字第三四二號為不起
    訴處分確定。詎仍不知悔改，基於概括犯意於九十一年十一月二十日、二十一日
    二日，連續以將第二級毒品安非他命放置於玻璃球燒烤之方式，非法施用第二級
    毒品安非他命二次，且於前開戒治期滿日後（即九十年七月十八日起），仍基於
    非法持有第一級毒品海洛因之犯意，在台中縣大里市○○路八八七號父母親居住
    處所，非法持有第一級毒品海洛因九包（包裝重二．六九公克，淨重五．一三公
    克），迄至九十一年十一月二十二日二十時許，在台中縣大里市○○路八八七號
    為警查獲並扣得前開海洛因九包及裝海洛因之殘渣袋二只、空夾鍊袋七只，經本
    院以九十一年毒聲字第三二三０裁定令入戒治處所施以強制戒治。
二、案經台中縣警察局霧峰分局移送臺灣臺中地方法院檢察署檢察官偵查起訴。
    理  由
一、右開事實，業據被告於本院審理時坦承不諱，且被告尿液經送檢驗結果，發現確
    有甲基安非他命之陽性反應，亦有九十一年十一月二十七日台中縣衛生局檢驗尿
    水報告書乙件附卷可憑及海洛因九包（包裝重二．六九，淨重五．一三公克）、
    海洛因殘渣袋二只扣案及法務部調查局調科壹字第一二００一二三七九號鑑驗通
    知書一紙附卷可憑，事證明確，被告犯行堪予認定。
二、核被告所為，係犯毒品危害防制條例第十條第二項及同法第十一條第一項之罪。
    被告為施用而持有毒品安非他命，其持有之低度行為，已為施用之高度行為所吸
    收，應不另論罪。被告二次施用第二級毒品安非他命犯行，時間緊接，犯罪構成
    要件相同，顯係基於概括犯意反覆為之之行為，為連續犯，應依法論以一罪並加
    重其刑。公訴人雖以被告於偵查中之自白及扣案證物認定被告於九十一年七月十
    七日之後（起訴九十一年七月十七日之前施用第一級毒品部分，另說明如后），
    仍有施用第一級毒品海洛因之犯行，而起訴被告涉犯同法第十條第一項之罪。惟
    查被告於偵查中僅供稱：「我是今年二月十四日才出所，約四月間開始又吸，最
    後一次是九十一年十月間」（檢察官問：期滿後何時又吸食？）「我是吸海洛因
    被查獲」（檢察官問：你是不是又因施用第一級毒品海洛因在九十一年十一月二
    十二日為警查獲？）等語，前開第一個應訊內容，並未提及吸用何種毒品，第二
    個應訊內容亦未提及施用第一級毒品海洛因之時間，自不得認為被告於檢察官偵
    訊時已坦承於九十一年七月十七日戒治期滿後仍有施用第一級毒品之犯行，再則
    被告經採尿送驗結果，並無嗎啡反應，有前開驗尿報告書一件附卷可憑，在無積
    極證據顯示被告於九十一年七月十七日戒治期滿後仍有施用海洛因之犯行，自不
    得以扣案證物推論被告有於九十一年七月十七日之後施用第一級毒品海洛因，公
    訴人認被告有施用第一級毒品犯行，容有未洽，就該部分，起訴法條應予變更。
    查被告曾於民國八十四年三月七日因違反肅清煙毒條例，經本院判處有期徒刑三
    年二月確定，並因違反麻醉藥品管理條例，本院判處有期徒刑四月確定，應執行
    有期徒刑三年四月，再於八十五年三月二十八日因違反肅清煙毒條例，經本院判
    處有期徒刑六月，以上刑之執行合併執行至八十六年三月十四日縮短刑期假釋出
    獄，復於八十六年十月十八日因違反麻醉藥品管理條例，經本院判處有期徒刑七
    月，於八十六年十二月十七日經台灣高等法院台中分院駁回上訴確定，嗣前開假
    釋遭撤銷，殘刑有期徒刑二年七月十七日，與前開有期徒刑七月乃合併執行，並
    於八十八年九月十八日再度假釋出獄，經撤銷假釋後，於九十一年二月十三日始
    執行完畢，有台灣台中地方法院檢察署刑案資料查註紀錄表一紙及台灣高等法院
    被告全國前案紀錄表一紙附卷可憑，不知悔改，五年內再犯本件有期徒刑以上之
    罪，為累犯，依法均加重其刑，其中非法施用第二級毒品部分並遞加之。爰審酌
    本件被告前有施用毒品前科，已執行完畢後仍有施用毒品之犯行，惟施用毒品僅
    對自己造成危害，並未傷及他人，被告施用毒品僅二次、持有海洛因之數量及犯
    後之態度等一切情狀量處如主文所示之刑，並定應執行刑。
三、扣案之毒品海洛因九包（包裝重二．六九公克，淨重五．一三公克）及海洛因殘
    渣袋二只（已與毒品無法析離），均依毒品危害防制條例第十八條第一項之規定
    沒收銷燬之。其餘扣案物品，不能證明係被告犯罪所用之物，不予宣告沒收。
四、公訴意旨另以：被告於九十一年四月間起至九十一年七月十七日止有連續施用第
    一級毒品犯行，因認被告此部分涉犯毒品危害防制條例第十條第一項之罪嫌等語
    。（就公訴人起訴被告自九十一年七月十八日起至九十一年十月間止施用第一級
    毒品海洛因部分之犯行，已變更起訴法條判決如前述）。按起訴之程序違背規定
    者，應諭知不受理之判決，刑事訴訟法第三百零三條第一款定有明文。次按八十
    六年十月三十日修正通過之毒品危害防制條例（即原肅清煙毒條例）本於「除刑
    不除罪」原則，設有「勒戒」、「戒治」等保安處分，作為代替原有之刑罰之矯
    治措施（參照同條例第二十條修正說明）。從而：（一）對於犯同條例第十條之
    罪（施用第一、二級毒品）之被告，原則上應先送勒戒處所觀察、勒戒（第二十
    條第一項），經觀察、勒戒後，無繼續施用毒品傾向者，應由檢察官為不起訴之
    處分．．．；有繼續施用毒品之傾向者，由檢察官聲請法院．．．裁定令入戒治
    處所施以強制戒治．．．（第二十條第二項），依第二十條第二項強制戒治期滿
    或交付保護管束期滿，應由檢察官為不起訴之處分．．．（第二十三條第一項）
    。（二）例外應受刑事追訴處罰情形有二：１．再犯：再犯應受刑事處罰有二種
    情形：Ａ．依第二十條第二項規定為不起訴之處分．．．後，五年內再犯第十條
    之罪，經觀察、勒戒後，認有繼續施用毒品之傾向者（第二十條第三項前段）。
    Ｂ．依第二十三條第一項規定為不起訴之處分．．．後，五年內再犯第十條之罪
    者（第二十三條第二項前段）。至於再犯若經觀察、勒戒後，認無繼續施用毒品
    之傾向者，仍應依同條例第二十條第二項前段，由檢察官為不起訴之處分。２．
    三犯以上。訊據被告坦承於八十九年、九十年間曾有施用第一級毒品之犯行，並
    因而持有前開海洛因九包及殘渣袋等語，經查被告曾於八十九年二月十五日晚上
    七時四十分許，在不詳地點，以不詳方法施用第一級毒品海洛因、第二級毒品安
    非他命各一次，為警於八十九年二月十五日晚上七時四十分許，在台中縣大里市
    ○○路○段四四０之一號「遊戲男孩電玩店」查獲，並扣得甲○○持有之海洛因
    十三包（毛重六十七．六公克），該案經本院於八十九年四月十九日以八十九年
    度毒聲字第二四一九號，依毒品危害防制條例第二十條第一項、觀察勒戒處分執
    行條例第三條第一項規定，裁定將被告送勒戒處所觀察、勒戒（為被告第一次觀
    察勒戒），嗣因觀察勒戒結果，有繼續施用毒品傾向而經本院裁定送強制戒治，
    八十九年七月五日進入戒治所，嗣於八十九年十二月二十二日停止戒治，而於九
    十一年七月十七日戒治期滿，有前開前科紀錄表各一紙附卷可憑，則被告不論於
    停止戒治期間再犯或於九十一年七月十七日戒治期滿前再犯，均係二犯，仍應先
    予觀察勒戒，經觀察勒戒後認有施用毒品傾向始得提起公訴，是以公訴人起訴被
    告自九十一年四月起至同年七月十七日戒治期滿前之犯行，應依同條例第二十條
    第一規定，由檢察官聲請本院裁定將被告送勒戒處所觀察、勒戒。惟本件被告該
    部分犯行，並未經檢察官聲請本院裁定將被告送勒戒處所觀察、勒戒，有卷附臺
    灣台中地方法院檢察署刑案資料查註紀錄表可憑。本件公訴人未依毒品危害防制
    條例第二十條第一規定，聲請本院裁定將被告送勒戒處所觀察、勒戒，而逕行提
    起公訴，其起訴之程序違背規定，依照首開說明，本件就該部分本應諭知不受理
    之判決，須俟聲請裁定將被告送勒戒處所觀察、勒戒後，如經認定有繼續施用毒
    品之傾向，始得起訴並為實體判決，惟公訴人既認定該部分犯行與已論罪科刑之
    前開部分有連續犯之裁判上一罪關係，爰不另為不受理之諭知。
據上論斷，應依刑事訴訟法第二百九十九條第一項前段，毒品危害防制條例第十條第
二項、第十一條第一項、第十八條第一項前段、第二十三條第二項，刑法第十一條前
段、第五十六條、第四十七條、第五十一條第五款，判決如主文。
中    華    民    國      九十二      年       三      月     四    日
                                臺灣臺中地方法院刑事第二庭
                  法  官  陳 如 玲
右正本證明與原本無異。
如不服本判決，應於判決送達後十日內向本院提出上訴狀，上訴於臺灣高等法院臺中
分院( 須附繕本 )。
                                      書記官
中    華    民    國      九十二      年       三      月     七    日
附錄本案論罪科刑法條全文
毒品危害防制條例第十條第二項：施用第二級毒品，處三年以下有期徒刑。
毒品危害防制條例第十一條第一項：持有第一級毒品，處三年以下有期徒刑、拘役或
新台幣五萬元以下罰金。


司法院資訊處製作；財團法人民間司法改革基金會備份。
